【裁判字號】    98,台上,2054
【裁判日期】    980416
【裁判案由】    強盜
【裁判全文】
最高法院刑事判決            九十八年度台上字第二０五四號
上  訴  人  甲○○
選任辯護人  吳臺雄律師
上列上訴人因強盜案件，不服台灣高等法院高雄分院中華民國九
十八年二月二十五日第二審判決（九十七年度上訴字第一九四三
號，起訴案號：台灣高雄地方法院檢察署九十七年度偵字第一六
九四六號），提起上訴，本院判決如下：
    主  文
上訴駁回。
    理  由
按刑事訴訟法第三百七十七條規定，上訴於第三審法院，非以判
決違背法令為理由，不得為之。是提起第三審上訴，應以原判決
違背法令為理由，係屬法定要件。如果上訴理由書狀並未依據卷
內訴訟資料，具體指摘原判決不適用何種法則或如何適用不當，
或所指摘原判決違法情事，顯與法律規定得為第三審上訴理由之
違法情形，不相適合時，均應認其上訴為違背法律上之程式，予
以駁回。本件上訴人甲○○上訴意旨略稱：(一)、上訴人於民國九
十七年六月十一日在高雄縣鳳山市○○路與五權南路口為警員逮
捕，警員依刑事訴訟法第一百三十條執行附帶搜索，居然至上訴
人之住所高雄縣鳳山市○○路三巷十四之二號搜索，並扣押水果
刀乙把，搜索之處所已逾越合法範圍，顯非合法。扣案之水果刀
非依法定程序取得，應無證據能力，不得作為斷罪依據。(二)、原
判決理由貳、一、(一)謂：證人即被害人乙○○證述: 上訴人於案
發之際確曾持水果刀打開收銀機，並喝令伊不得接近後，即自行
取走收銀機內現款等語，與上訴人於偵訊中自白情節並無不符等
語。然上訴人於偵查中供稱：其已自收銀機內偷得新台幣（下同
）一千五百元放入口袋，因發出聲響，乙○○發現後面有人走近
，其始取出刀子說不要過來，隨即跑走等語，二者關於上訴人遭
發現時已否取得現金部分，有所出入，原判決有理由矛盾之違誤
。(三)、原判決理由貳、一、(二)內認定案發時乙○○單獨在店內，
惟依乙○○於第一審所為之證言，上訴人行搶時店內尚有其他顧
客，非乙○○單獨一人，原判決有所載理由矛盾之違誤。(四)、上
訴人於原審供稱扣案之水果刀係撬開收銀機之用，原審不予採信
，可至現場履勘或以扣案水果刀實際操作，即可得到心證，原審
依據法官個人主觀上之推測，認上訴人所辯與常理不符，有違證
據法則。(五)、乙○○函覆原審法院稱：案發時「五五五鞋店」監
視錄影設備故障，無法錄影之信函，係書面文件，無證據能力，
原判決於理由內就此部分漏未說明，有判決理由不備之違誤。(六)
、上訴人罹患憂鬱症，經常發病住院，三名幼年子女寄居親人處
，因生活經濟壓力，而起偷竊貪念，絕無強盜他人之意念，亦未
施用脅迫或強暴手段等語。
惟查：證據之取捨、事實之認定，乃事實審法院職權行使之範圍
，事實審法院經調查證據之結果，本於確信，依自由心證之取捨
證據，苟其取捨，與經驗法則或論理法則無違，即不得任意指為
違法，而據為適法之第三審上訴理由。本件原判決認定上訴人有
原判決事實欄所載之犯行，因而撤銷第一審關於加重強盜部分之
科刑判決，改判仍論處上訴人犯攜帶兇器強盜罪罪刑（累犯，處
有期徒刑七年六月），及為相關之沒收宣告。係以：上訴人坦承
持扣案水果刀進入「五五五鞋店」，自收銀機內取走一千五百元
等情不諱，及上訴人於偵查中之自白，證人乙○○之證言，高雄
縣政府警察局鳳山分局指認犯罪嫌疑人紀錄表、贓物認領保管單
，扣案之水果刀等證據資料，為綜合之判斷。並說明：上訴人辯
稱其自收銀機取走現金後，始遭發現，所攜之水果刀係撬開收銀
機之用，並未持以脅迫被害人，所為僅係竊盜而非強盜云云，如
何不足採信，而予以指駁。又上訴人所持之水果刀長約二十餘公
分，質地堅硬，刀刃鋒利，客觀上均足以使人心生畏懼，案發時
乙○○單獨在店內，遭上訴人以水果刀指向其胸口，距離僅三、
四十公分，乙○○亦證稱不敢反抗等語，其處此情形，無論身體
、精神上已強力受脅迫，應已達不能抗拒之狀態甚明，因認上訴
人之犯行洵堪認定。已詳細敘述其所憑之證據及認定之理由，所
為論斷，俱有卷存證據資料可資覆按，並無採證或認定事實違背
經驗法則或論理法則，或其他違背法令之情形。另查：(一)、檢察
官、檢察事務官、司法警察官或司法警察逮捕被告、犯罪嫌疑人
或執行拘提、羈押時，雖無搜索票，得逕行搜索其身體、隨身攜
帶之物件、所使用之交通工具及其立即可觸及之處所。為刑事訴
訟法第一百三十條所明定。本件係警方對上訴人執行逕行拘提時
，在其騎乘之ＹＰＷ－七三０號贓物機車查獲上開水果刀予以扣
押，有卷附之警詢筆錄、搜索扣押筆錄、扣押物品收據、扣押物
品目錄表可稽，警方逕行拘提上訴人時所為之附帶搜索，核與刑
事訴訟法第一百三十條規定無違，扣案之水果刀並非違法取得之
證據，自得為證據。上訴意旨謂警方係在上訴人住處搜索扣得上
開水果刀云云，顯然與卷內證據資料不符。(二)、卷查上訴人於九
十七年六月十二日檢察官訊問時供稱：「我當時想要去偷她（指
乙○○）收銀機的錢，收銀機開時有聲音，她聽到聲音過來，我
刀子拿在手上，叫她不能過來，我就把放在收銀機的一千五百元
拿走……」（見偵查卷第八頁）核與原判決所援引乙○○於偵、
審證述之內容並無不符，原判決依憑上訴人之上開陳述及乙○○
之證言為論罪依據，自無判決理由矛盾之違法可言。另上訴人於
第一審法院為羈押訊問時，所為之自白內容亦與上述情節相同，
有訊問筆錄可考，可為同一事實之認定。至於上訴人嗣於九十七
年六月二十四日檢察官偵訊時，所供情節與上述情形略有不符，
原判決於理由貳、二、(一)內併予引用，固欠允當，惟與全案情節
及判決主旨尚無影響，仍不得據為適法之第三審上訴理由。(三)、
乙○○函覆原審法院表示因監視錄影設備故障，無法錄影之信函
，其性質並非與本件待證事實有關聯性之供述證據，與傳聞法則
無關，上訴意旨指稱該函件無證據能力云云，自屬誤會。又原審
辯護人聲請調查之上開監視錄影畫面證據既不存在，原審審判長
於審判期日復已將此事實告知檢察官、上訴人及辯護人，原審即
使未在判決書內予以說明，亦顯然於判決無影響，不能指為違法
。其餘上訴意旨仍就原審已調查及依憑證據所為採證認事之職權
行使，以及原判決已論列說明之事項，任憑己見漫詞指摘，或仍
為事實上之爭執，核與法律規定得為第三審上訴理由之違法情形
，不相適合。其上訴違背法律上之程式，應予駁回。
據上論結，應依刑事訴訟法第三百九十五條前段，判決如主文。
中    華    民    國  九十八  年    四    月   十六   日
                      最高法院刑事第五庭
                          審判長法官  賴  忠  星
                                法官  林  秀  夫
                                法官  宋      祺
                                法官  陳  祐  治
                                法官  洪  佳  濱
      本件正本證明與原本無異
                                      書  記  官
中    華    民    國  九十八  年    四    月   二十   日
                                                Ａ


司法院資訊處製作；財團法人民間司法改革基金會備份。
